臺灣士林地方法院民事裁定　　　　　　　100年度監字第190號
聲　請　人　臺北市立陽明教養院
法定代理人　孫麗珠
非訟代理人　陳曉芳
上列聲請人聲請選定監護人事件，本院裁定如下：
    主  文
選定臺北市政府社會局（法定代理人江綺雯）為受監護宣告之人
余佩紋（女、民國○○年○ 月○ 日生、身分證統一編號：Ｚ0000000
00號）之監護人。
指定臺北市立陽明教養院（法定代理人孫麗珠）為會同開具財產
清冊之人。
聲請程序費用由聲請人負擔。
    理  由
一、本件聲請意旨略以：余佩紋（女、民國○○年○ 月○ 日生、身
    分證統一編號：Ｚ000000000號、住臺北市○○區○○路61巷
    4 弄9 號臺北市立陽明教養院）為棄兒，原由寺廟扶養，於
    民國81年安置於聲請人臺北市立陽明教養院內，前經鈞院以
    94年度禁字第33號裁定宣告為禁治產人，惟並未指定禁治產
    人之監護人，為利日後代為處理事務，爰依法聲請選定禁治
    產人余佩紋之監護人等語。
二、按受監護宣告之人應置監護人。法院為監護之宣告時，應依
    職權就配偶、四親等內之親屬、最近一年有同居事實之其他
    親屬、主管機關、社會福利機構或其他適當之人選定一人或
    數人為監護人，並同時指定會同開具財產清冊之人。法院選
    定監護人時，應依受監護宣告之人之最佳利益，優先考量受
    監護宣告之人之意見，審酌一切情狀，並注意下列事項：(一)
    受監護宣告之人之身心狀態與生活及財產狀況。(二)受監護宣
    告之人與其配偶、子女或其他共同生活之人間之情感狀況。
    (三)監護人之職業、經歷、意見及其與受監護宣告之人之利害
    關係。(四)法人為監護人時，其事業之種類與內容，法人及其
    代表人與受監護宣告之人之利害關係。民國98年11月23日修
    正生效之民法第1110條、第1111條第1 項、第1111條之1 定
    有明文。次按，民法總則中華民國97年5 月2 日修正之條文
    施行前，已為禁治產宣告者，視為已為監護宣告，並於修正
    施行後，適用修正後之規定；民法規定之禁治產或禁治產人
    ，自修正施行後，一律改稱為監護或受監護宣告之人；修正
    之民法總則第14條至第15條之2 之規定，自公布後1 年6 個
    月施行。民法總則施行法第4 條第2 項、第4 條之1 、第4
    條之2 亦有明文。
三、本件相對人余佩紋為聲請人之院民，余佩紋前經本院裁定為
    禁治產人之事實，已據聲請人提出臺北市立陽明教養院院童
    入院申請表、相對人身分證影本、中華民國殘障手冊、本院
    94年度禁字第33號民事裁定、戶籍謄本等件為證，並經本院
    依職權調取94年度禁字第33號案卷核閱無誤，則依前揭說明
    ，於98年11月23日民法修正生效後，余佩紋應視為已受監護
    宣告，核先敘明。又余佩紋受法院為禁治產宣告時，並未聲
    請選任監護人等情，亦有上開案卷可稽，則聲請人聲請選任
    受監護宣告人余佩紋之監護人，即無不合。又受監護宣告人
    余佩紋之父余清標已具狀表示放棄監護，母吳淑貞亦到庭表
    示無意擔任監護人（本院100 年9 月8 日非訟事件筆錄），
    而受監護宣告人為聲請人即臺北市立陽明教養院之院民，然
    依民法第1111 條 之2 規定，聲請人及其代表人既為受監護
    宣告之人余佩紋之照護單位，其與受監護宣告之人間，容有
    利益衝突，依法應不得任余佩紋之監護人。本院審酌臺北市
    政府，依身心障礙者權益保障法第2 條第1 項之規定，為身
    心障礙者人格維護、經濟安全、照顧支持與獨立生活機會等
    相關權益之規劃、推動及監督事項之主管機關；其所屬臺北
    市政府社會局，依臺北市政府社會局組織規程第3 條之規定
    ，亦設有專職身心障礙者之權益維護、福利服務及相關機構
    之監督與輔導等事項之專責單位，對身心障礙者提供保護、
    服務及照顧等事務最為熟悉，是本院認指定臺北市政府社會
    局為本件受監護宣告人余佩紋之監護人，較能符合受監護宣
    告人之最佳利益，爰選定臺北市政府社會局（法定代理人江
    綺雯）為受監護宣告人之監護人。又聲請人為長期照護、教
    養受監護宣告人余佩紋之機構，對其財產狀況亦較為了解，
    爰併指定聲請人即臺北市立陽明教養院（法定代理人孫麗珠
    ）為會同開具財產清冊之人。
四、復按，監護人應以善良管理人之注意，執行監護職務。又監
    護人於執行監護職務時，因故意或過失，致生損害於受監護
    人者，應負賠償之責。且法院於必要時，得命監護人提出監
    護事務之報告、財產清冊或結算書，檢查監護事務或受監護
    人之財產狀況。民法第1113條準用同法第1100條、第1109條
    第1 項、第1103條第2 項規定均有明示，則監護人自應妥適
    管理受監護宣告人余佩紋之財產，並使用於受監護宣告人照
    護所需費用。另依民法第1113條準用同法第1099條之規定，
    於監護開始時，監護人對於受監護宣告之人余佩紋之財產，
    應會同開具財產清冊人臺北市立陽明教養院，於2 個月內開
    具財產清冊並陳報法院，併此敘明。
五、依非訟事件法第21條第1 項前段規定，裁定如主文。
中    華    民    國  100     年    9     月    19    日
                  家事庭法  官  詹朝傑
以上正本係照原本作成。
如不服本裁定，應於送達後10日內向本院提出抗告狀，並繳納抗
告費新臺幣1,000元。
中    華    民    國   100    年    9     月    21    日
                        書記官  劉雅萍